臺灣臺中地方法院刑事判決　　　　　　　　　　　　九十二年度交訴字第一一九號
　　公　訴　人　臺灣臺中地方法院檢察署檢察官
　　被　　　告　丙○○
右列被告因公共危險等案件，經檢察官提起公訴（九十二年度偵字第一二一六一號）
，本院合議庭裁定適用簡式審判程序，判決如左：
    主  文
丙○○因過失傷害人致重傷，處有期徒刑伍月；又駕駛動力交通工具肇事，致人受傷
而逃逸，處有期徒刑柒月。應執行有期徒刑拾月。
    事  實
一、丙○○於民國九十二年三月二十日晚上九時五分許，駕駛車號ＨＭ─六四二三號
    之自小客車，沿臺中市○○路由北往南方向行駛，行經該路二段三十九號前時，
    原應注意汽車行駛時應注意車前狀況，不得超過當地速限時速五十公里，而當時
    天候雨、夜間有照明、市區道路○○路、柏油路面、路面濕潤、無缺陷、無障礙
    物、視距良好、限速五十公里，並無不能注意之情形，且當時天氣下雨，尤應減
    速慢行，能注意竟疏未注意及此，貿然仍以時速五十至六十公里之速度超速行駛
    ，適戊○○亦疏未注意電動代步車僅係醫療輔助設備，並不得於公路上行駛，仍
    騎乘電動代步車橫越該路段時，於過路口途中遭丙○○所駕右開自小客車撞擊，
    頓時戊○○自電動代步車飛彈起後跌落地面，因此受有骨盆骨折、右脛腓骨開放
    性骨折、左第五蹠骨骨折、陳舊性左股骨頸骨折之傷害，並已呈昏迷狀態，呼吸
    道已插上氣管內管，對疼痛有些反應外，無法表達意志，無法辨別事理，已達重
    大不治或難治傷害之重傷害程度。又丙○○駕駛動力交通工具肇事後，依道路交
    通管理處罰條例第六十二條規定，其對受傷之戊○○，本負有採取救護或其他必
    要措施之作為義務，詎丙○○竟因畏罪心虛而萌逃逸之犯意，在未施任何必要之
    救護或向警察機關報告，即駕駛該小客車逃逸，嗣經附近住戶乙○○見狀，立刻
    請其妻報警並請救護車送戊○○至醫院急救，經臺中市警察局第五分局北屯派出
    所員警於現場尋得肇事車輛車牌而循線查獲。
二、案經檢察官指定丁○○代行告訴及臺中市警察局第五分局報告臺灣臺中地方法院
    檢察署檢察官偵查起訴。
    理  由
一、右開事實，業據被告丙○○於本院審理中坦承不諱，核與證人乙○○所供情節相
    符，並有道路交通事故調查表（一）、（二）各乙紙、現場圖、現場相片、診斷
    證明書等在卷可憑。本件被害人戊○○雖於民國九十二年七月一日具狀表示告訴
    之意，該狀尾並蓋有戊○○之印文。然本件就被害人戊○○之病況，經檢察官向
    中國醫藥大學附設醫院函查結果，由該院李文宏醫師註記病況為「九十二年三月
    二十一日病人自他院轉至本院時，已呈昏迷狀態，本人至急診室照會時，病人血
    壓不穩，呼吸道已插上氣管內管，對疼痛有些反應外，無法表達意志，無法辨別
    事理，先送入加護病房觀察」等語，有該院九十二年十二月二十九日院歷字第九
    二一二四六二五號函在卷足憑。是以被害人戊○○於九十二年七月一日具狀時，
    應無意識能力，是以被害人戊○○之告訴並不合法。惟本件檢察官於九十二年十
    二月十二月二十五日以被害人戊○○無意識能力不能行使告訴權為由，業已指定
    丁○○為代行告訴人，有臺灣臺中地方法院檢察署九十二年十二月二十五日甲○
    守文九二聲三三八字第九二九○一號函在卷可考。是以本件告訴已因檢察官依法
    指定丁○○為代行告訴人代行告訴而合法，附此敘明。按汽車行駛時，駕駛人應
    注意車前狀況，並隨時採取必要之安全措施；行車速度，依標誌或標線之規定，
    道路交通安全規則第九十四條第三項、第九十三條第一項分別定有明文。查被告
    有經正常程序考領駕照，為有駕駛經驗之人，對於上開交通安全規則自知之甚稔
    ，而肇事當時係天候雨、夜間有照明、市區道路○○路、柏油路面、路面濕潤、
    無缺陷、無障礙物、視距良好、限速五十公里，有前開調查報告表存卷可考，足
    見依當時狀況被告丙○○並無不能注意之情狀，是被告應注意且能注意竟疏未注
    意車前狀況，貿然以時速五、六十公里之高速超速急馳，而被害人戊○○亦應注
    意能注意竟疏未注意，貿然將僅係醫療輔助設備，依法不得行駛於道路之電動代
    步車行駛於道路，並於禁止穿越路段不當穿越道路，致被告所駕駛之汽車煞避不
    及而與之發生碰撞，被害人戊○○並因之人車倒地受傷，被告丙○○及被害人戊○○均有違前開規定之注意義務，其均顯有過失，本件車禍經送臺灣省臺中市區
    車輛行車事故鑑定委員會鑑定結果亦同此認定，並鑑定被告與被害人戊○○同為
    肇事原因，有該委員會中市鑑字第九三○○○八四號函附鑑定意見書一份在卷可
    為佐參。又被害人戊○○於本件車禍之發生亦有肇事原因，然此僅係被害人是否
    與有過失之問題，並不能因此解免被告過失之責任。又依前開中國醫藥大學附設
    醫院函文所示，被害人目前呈昏迷狀態，呼吸道已插上氣管內管，對疼痛有些反
    應外，無法表達意志，無法辨別事理，是以被害人所受之傷害應已達重大不治或
    難治傷害之重傷害程度。而本件被害人戊○○係因此次車禍受有重傷害，是被告
    丙○○之過失駕駛行為，與被害人所受之重傷害結果間，具有相當因果關係。從
    而，本件事證已甚明確，被告過失傷害人致重傷害犯行，堪以認定。次按汽車駕
    駛人駕駛汽車肇事致人受傷或死亡，應即採取救護或其他必要措施，並向警察機
    關報告，不得駛離或逃逸，道路交通管理處罰條例第六十二條定有明文。本件被
    告駕駛車輛撞擊被害人致其人車倒地，且被告於偵查中亦自承：伊感覺到有撞倒
    東西，但是伊因為下雨所以沒有下車看就開走了等語（見偵查卷第二十八頁）。
    參諸現場照片關於被告駕駛汽車車牌掉落、被害人戊○○駕駛之電動代步車撞擊
    後之情形（見偵卷第十九頁至第二十一頁）及證人乙○○於偵查中證述「（當時
    撞擊的力量？）應該很大，我有聽到撞擊的聲音。」等語，顯見事故當時撞擊力
    道強大，被告對告訴人戊○○當場受有傷害應已有認識，其竟未採取救護或其他
    必要措施，並向警察機關報告，即竟行駕車離去嗣經警循線查獲，其肇事逃逸已
    甚灼然。是被告肇事逃逸之犯行，亦堪以認定。
三、核被告所為係犯刑法第二百八十四條第一項後段之過失傷害人致重傷害罪及同法
    第一百八十五條之四之肇事逃逸罪。被告所犯上開二罪間，犯意各別，行為互殊
    ，應予分論併罰。爰審酌被告過失之程度、被害人戊○○因本件事故受有重傷害
    ，然亦同有過失及被告肇事後更棄被害人於不顧，其罪行甚重，惟事後坦承犯行
    ，犯罪後態度尚稱良好等一切情狀，分別量處如主文所示之刑，並定其應執行之
    刑。
據上論斷，應依刑事訴訟法第二百七十三條之一第一項、第二百九十九條第一項前段
、刑法第二百八十四條第一項後段、第一百八十五條之四、第五十一條第五款，罰金
罰鍰提高標準條例第一條前段，判決如主文。
本案經檢察官己○○到庭執行職務。
中      華      民      國      九十三      年      四      月    九    日
                                  臺灣臺中地方法院交通法庭
                                        法  官  張清洲
右正本證明與原本無異。
如不服本判決，應於送達後十日內向本院提出上訴狀（須附繕本），上訴於臺灣高等
法院臺中分院。
中      華      民      國      九十三      年      四      月    九    日
                                        書記官
附錄論罪科刑法條
刑法第二百八十四條第一項
因過失傷害人者，處六月以下有期徒刑，拘役或五百元以下罰金，致重傷者，處一年
以下有期徒刑、拘役或五百元以下罰金。
刑法第一百八十五條之四
駕駛動力交通工具肇事，致人死傷而逃逸者，處六月以上五年以下有期徒刑。
